【裁判字號】    99,上易,864
【裁判日期】    990421
【裁判案由】    詐欺
【裁判全文】
臺灣高等法院刑事判決                 99年度上易字第864號
上  訴  人
即  被  告  甲○○
上列上訴人因詐欺案件，不服臺灣桃園地方法院98年度審易字第
1608號，中華民國99年3月19日第一審判決（起訴案號：臺灣桃
園地方法院檢察署98年度偵字第13598號），提起上訴，本院判
決如下：
    主  文
上訴駁回。
    理  由
一、按提起第二審之上訴，其上訴書狀應敘述具體理由，為第二
    審上訴必備之程式。此觀民國96年7月4日修正公布刑事訴訟
    法第361條第2項之規定甚明。倘上訴理由之敘述未合乎具體
    之要求者，其上訴即屬同法第362條前段所定「上訴不合法
    律上之程式」，第二審法院應依同法第367條前段之規定，
    以判決駁回之。至其理由之具體與否，屬第二審法院審查範
    圍，不在第一審法院命補正之列，上訴書狀如已敘述理由，
    但其理由非屬具體，即不符上訴之法定要件，第二審自得逕
    以判決駁回，無定期命補正問題（最高法院97年度台上字第
    3599號判決參照）。此與上訴書狀全未敘述上訴理由者，第
    一審法院依刑事訴訟法第361條第3項之規定，應定期間先命
    補正之情形，尚屬有別。又第二審上訴之目的，既在於請求
    撤銷、變更原判決，則所謂具體理由，必係依卷內既有訴訟
    資料或提出新事證，指摘或表明第一審判決有何採證、認事
    、用法或量刑等足以影響判決本旨之不當或違法，而構成應
    予撤銷之具體事由，始克當之；倘僅泛言原判決認定事實錯
    誤、違背法令、量刑失之過重或輕縱，而未依上揭意旨指出
    具體事由，或形式上雖已提出具體事由，然該事由縱使屬實
    ，亦不足以認為原判決有何不當或違法者，皆難謂係具體理
    由，俾與第二審上訴制度旨在請求第二審法院撤銷、變更第
    一審不當或違法之判決，以實現個案救濟之立法目的相契合
    ，並節制濫行上訴（最高法院97年度台上字第892號判決意
    旨參照）。再按刑事訴訟法第367條增定「上訴書狀未敘述
    理由」，由第二審法院審判長定期間先命補正之規定，依其
    文義，僅指未敘述「理由」，而非未敘述「具體理由」，即
    係針對全然未敘述理由之上訴書狀所為規範，自不包括已敘
    述之理由係空泛、不具體者在內，觀諸同法第361條第3項之
    修正理由說明：「上訴理由是否具體，係屬第二審法院審查
    範圍，不在命補正之列」，益足徵之。是第二審法院僅須對
    於完全未敘述理由之上訴書狀，定期命補正；對於載有具體
    或空泛（不具體）理由之上訴書狀，則無庸裁定命補正（最
    高法院98 年度台上字第4476號判決意旨參照）。
二、本件上訴人即被告甲○○不服原判決，於民國99年4月1日法
    定上訴期間內提起第二審上訴，上訴狀理由僅以：對本案有
    跟當事人在談和解，家中還有父親跟小孩要扶養，所以對此
    判決有異，特於法定斯（期）間內提起上訴等語。
三、原審判決以：犯罪事實：甲○○前於民國95年間因洗錢防制
    法案件，經臺灣板橋地方法院以95年度簡字第1399號判處有
    期徒刑4月確定，入監執行後，已於96年2月15日期滿執行完
    畢。詎其仍不知悔改，竟意圖為自己不法之所有，基於詐欺
    取財之犯意，分別於附表所示時間，以附表所示之詐術向被
    害人乙○○施詐，致乙○○陷於錯誤而交付如附表所示之財
    物予被告。嗣因乙○○撥打手機與甲○○聯絡未果，察覺有
    異而報警處理，始循線悉上情。證據名稱：(一)被告甲○○於
    警詢、檢察官訊問及本院審理時之自白。(二)證人即被害人乙
    ○○、證人林光輝分別於警詢及檢察官訊問時之證詞。(三)林
    光輝蘆竹山腳郵局帳號00000000000000000號帳戶郵政存簿
    儲金簿。按刑法第41條原規定：「前項（即易科罰金之折算
    標準）規定於數罪併罰，其應執行之刑未逾6月者，亦適用
    之。」該規定於98年1月21日修正為：「第1項至第3項規定
    於數罪併罰，其應執行之刑未逾6個月者，亦適用之。」並
    移列於同條第8項，且自98年9月1日起施行，其關於數罪併
    罰，數宣告刑均得易科罰金，而定應執行之刑逾6個月者，
    排除適用同條第1項得易科罰金之規定部分，業經98年6月19
    日司法院大法官會議釋字第662號解釋宣告自該解釋公布日
    起失其效力。嗣刑法第41條另於98年12月15日修正，同條第
    8 項修正為「第1項至第4項及第7項之規定，於數罪併罰之
    數罪均得易科罰金或易服社會勞動，其應執行之刑逾6月者
    ，亦適用之。」並自98年12月30日起公布並施行，本院以為
    ，此乃前述釋字第662號解釋之明文化，無庸為新舊法比較
    ，而應逕行適用之。本件被告所犯各罪宣告刑均得易科罰金
    ，雖經本院合併定應執行刑超過有期徒刑6月，依前述說明
    ，自應就本件應執行之刑併諭知易科罰金之折算標準。從形
    式上觀察，原判決並無違誤，量刑亦稱妥適。被告上訴意旨
    略以：對本案有跟當事人在談和解，家中還有父親跟小孩要
    扶養等語。惟查，量刑輕重係屬事實審法院得依職權自由裁
    量之事項，本案原審已斟酌刑法第57條各款所列情狀而未逾
    越法定刑度，自不得遽指為違法。本件被告上訴意旨並未依
    據卷內既有訴訟資料或提出新事證，指摘或表明第一審判決
    有何採證認事、用法或量刑等足以影響判決本旨之不當或違
    法，而構成應予撤銷之具體事由，依上開說明，本件被告上
    訴顯無具體理由而不合法定程式應予駁回，並不經言詞辯論
    為之。
據上論斷，依刑事訴訟法第367條前段、第372條，判決如主文。
中    華    民    國    99    年    4     月    21    日
                  刑事第三庭審判長法  官   陳博志
                                  法  官   許文章
                                  法  官   陳德民
以上正本證明與原本無異。
不得上訴。
                                  書記官   高麗雯
中    華    民    國    99    年    4     月    23    日

司法院資訊處製作；財團法人民間司法改革基金會備份。
